【裁判字號】    97,交聲更（一）,23
【裁判日期】    980123
【裁判案由】    違反道路交通管理處罰條例聲明異議
【裁判全文】
臺灣士林地方法院交通事件裁定  97年度交聲更（一）字第23號
原處分機關  臺北市交通事件裁決所
異議人即    甲○○
受處分人
                      號2樓
上列異議人即受處分人因違反道路交通管理處罰條例案件，對於
臺北市交通事件裁決所於民國97年2 月5 日所為之處分（原處分
案號：北市裁二字第裁22-Z00000000號）聲明異議，經本院於97
年3 月28日以97年度交聲字第243 號裁定後，原處分機關不服該
裁定提起抗告，經臺灣高等法院於97年5 月19日以97年度交抗字
第565 號裁定發回本院更為裁定，本院裁定如下：
    主  文
原處分關於未領有駕駛執照駕駛小型車部分撤銷。
甲○○汽車駕駛人駕駛執照業經吊銷、註銷仍駕駛小型車，處罰
鍰新臺幣玖仟元，並扣繳駕駛執照。
        理  由
一、按汽車駕駛人，駕駛執照業經吊銷、註銷仍駕駛小型車者，
    處新臺幣（下同）6,000 元以上12,000元以下罰鍰，其駕駛
    執照，應扣繳之，道路交通管理處罰條例第21條第1 項第4
    款、第4 項定有明文。
二、原處分意旨略以：受處分人即異議人甲○○前於民國93年4
    月18日駕駛汽車違反道路交通管理處罰條例第44條第1 項、
    第2 項規定，經警以第ACU065751 號案舉發，異議人逾期未
    到案，經台北市交通事件裁決所於93年8 月3 日逕行裁決，
    並於93年9 月16日寄存送達於臺北市南港區中研院郵局，惟
    異議人逾期仍未到案，依同條例第65條第1 項第3 款規定，
    自95年2 月23日起逕行註銷其駕駛執照至96年2 月22日止，
    異議人未考領駕照，復於96年10月14日駕駛汽車，是時未有
    駕車資格，爰依同條例第21條第1 項第1 款規定處罰。
三、異議意旨略以：伊於大陸地區北京工作約2 年剛返國，期間
    並不知駕駛執照何因被註銷，而送達前案裁決書時，伊並不
    住在家中，未收受送達，爰依法就原處分關於未領有駕駛執
    照駕駛小型車部分聲明異議。
四、經查：
    (一)按道路交通管理處罰條例第65條規定，汽車所有人、駕駛
      人違反本條例，經主管機關裁決後逾20日未向管轄地方法
      院聲明異議，或其聲明異議經法院裁定確定，而不依裁決
      或裁定繳納罰鍰或不繳送汽車牌照、駕駛執照者，依下列
      規定處理之：一、經處分吊銷汽車牌照或駕駛執照者，由
      公路主管機關逕行註銷。二、經處分吊扣汽車牌照或駕駛
      執照者，按其吊扣期間加倍處分；仍不依限期繳送汽車牌
      照或駕駛執照者，吊銷其汽車牌照或駕駛執照。三、罰鍰
      不繳納者，依法移送強制執行。
    (二)異議人於93年4 月18日20時45分許，因行近行人穿越道，
      有行人穿越時，不暫停讓行人先行通過，經臺北市交通事
      件裁決所依道路交通管理處罰條例第44條第2 項規定，裁
      處罰鍰新臺幣1,800 元，罰鍰限於93年9 月2 日前繳納。
      上開罰鍰逾期不繳納者：(一)自93年9 月3 日起易處吊扣駕
      駛執照2 個月，並限於93年9 月17日前繳送。(二)93年9 月
      17日前未繳送駕駛執照者，自93年9 月18日起易處吊銷，
      並逕行註銷駕駛執照。(三)駕駛執照吊（註）銷後，自93年
      9 月18日起一年內不得重新考領駕駛執照。有臺北市交通
      事件裁決所93年8 月3 日北市裁四字第裁22-ACU065751號
      裁決書（下稱第裁22-ACU065751號裁決書）附卷可稽（見
      97年度交聲字第243 號第23頁），該份裁決書於93年9 月
      16日送達至異議人設於臺北市南港區○○○路○段12巷14
      弄42號2 樓住處，因未獲會晤異議人，亦無受領文書之同
      居人、受雇人或應送達處所之接收郵件人員，而將該文書
      寄存送達於南港中研院郵局並作送達通知書2 份，1 份粘
      貼於應受送達人即異議人門首，另1 份置於受送達處所信
      箱或適當位置以為送達，有送達證書影本在卷可查（見同
      上交聲卷第16頁），而異議人自72年8 月11日起即設籍並
      住於台北市南港區○○○路○段12巷14弄42號2 樓，有異
      議人之聲明異議狀所留住址及個人基本資料查詢結果在卷
      可按（見同上交聲卷第17頁），依行政程序法第74條之規
      定，上開第裁22-A CU065751 號裁決書已合法送達於異議
      人。惟異議人迄未繳納罰鍰，經易處吊扣駕駛執照，異議
      人亦未依限繳送駕駛執照，而經易處吊銷駕駛執照1 年，
      並逕行註銷駕駛執照，有違規查詢報表及前開第裁22-ACU
      065751號裁決書在卷可按（見同上交聲卷第15頁、第23頁
      ），而異議人經處分吊銷、註銷駕駛執照，經核與前開道
      路交通管理處罰條例第65條規定相符。異議人遭吊銷、註
      銷駕駛執照後，迄未重新考領駕駛執照，故其於96年10月
      14日駕駛汽車行駛於國道高速公路，即屬違反道路交通管
      理處罰條例第21條第1 項第4 款，汽車駕駛人駕駛執照業
      經吊銷、註銷仍駕駛小型車或機器腳踏車之規定。雖異議
      人辯稱其在大陸工作約2 年剛返國云云。惟異議人於93年
      1 月1 日至同年12月15日間，均無入出境紀錄，迄93年12
      月16日始出國，有異議人之入出境資訊連結作業資料附卷
      可稽（見同上交聲卷第18頁），顯見異議人出國係在前開
      第裁22-ACU065751號裁決書已合法送達後，異議人所辯出
      國2 年不知駕駛執照何因註銷云云，並不可採。異議人復
      辯稱93年9 月有一段時間係住於南港朋友家中云云，惟異
      議人縱有暫住朋友家之實，但非設定住、居所於朋友家，
      異議人自72年8 月11日起即設籍並住於臺北市南港區○○
      ○路○段12巷14弄42號2 樓，業如前述，自不以被告偶不
      住居家中，即認前開第裁22-A CU065751 號裁決書未合法
      送達，異議人此部分之辯解，亦不可採。
    (三)本件異議人於異議狀中僅對「未領有駕駛執照駕駛小型車
      」之違規聲明異議，並未對於「汽車行駛高速公路速度超
      過規定最高速限」之違規有何爭執，是本院當就異議人所
      提出之爭點加以審理，對於異議人未爭執之部份則不另為
      審究，附此敘明。
五、綜上所述，異議人於駕駛執照業經吊銷、註銷仍駕駛小型車
    之違規事實，堪以認定。異議人所為係違反道路交通管理處
    罰條例第21條第1 項第4 款之規定，並依同條第4 項之規定
    ，異議人之駕駛執照需扣繳，原處分機關誤為違反同條例第
    21條第1 項第1 款之規定而據以裁罰，顯有違誤。本件異議
    人聲明異議雖無理由，惟原處分既有上述不當之處，自應由
    本院就原處分關於未領有駕駛執照駕駛小型車部分撤銷，另
    裁定如主文第2 項所示，以資適法。
據上論斷，應依道路交通案件處理辦法第20條前段，裁定如主文
中    華    民    國    98    年    1     月    23    日
                  交通法庭法  官  高雅敏
以上正本證明與原本無異。
如不服本裁定應於送達後5日內向本院提出抗告狀。
                          書記官  陳映羽
中    華    民    國    98    年    1     月    23    日


司法院資訊處製作；財團法人民間司法改革基金會備份。
